【裁判字號】    98,消債抗,74
【裁判日期】    980916
【裁判案由】    更生事件
【裁判全文】
臺灣臺北地方法院民事裁定            98年度消債抗字第74號
抗  告  人  甲○○
代  理  人  黃正琪律師
上列抗告人因消費者債務清理條例事件聲請保全處分，對於中華
民國97年12月19日本院97年度消債更字第1024號裁定提起抗告，
本院裁定如下：
    主  文
抗告駁回。
抗告程序費用新臺幣壹仟元由抗告人負擔。
    理  由
一、抗告意旨略以：抗告人聲請更生之目的乃在於能在經濟生活
    上得以獲有更生機會，在每月收入減除每月支出之剩餘少於
    強制執行應扣薪金額之情形下，則抗告人連維持基本生活皆
    有困難，如何能談及更生？抗告人僅能靠努力工作，追求穩
    定薪資才得以更生，倘遭強制執行薪水三分之一，則抗告人
    一家生活繼續陷入困境，更生將成罔談，有必要保全處分停
    止強制執行。爰提起本件抗告，請求廢棄原裁定等語。
二、按法院就更生或清算之聲請為裁定前，得因利害關係人之聲
    請或依職權，以裁定為下列保全處分：(一)債務人財產之保全
    處分；(二)債務人履行債務及債權人對於債務人行使債權之限
    制；(三)對於債務人財產強制執行程序之停止；(四)受益人或轉
    得人財產之保全處分；(五)其他必要之保全處分，消費者債務
    清理條例（下稱消債條例）第19條第1項固定有明文，惟同
    條例第48條第2項及第69條後段亦有規定，於法院裁定開始
    更生程序後，除有擔保及有優先權之債權外，對於債務人不
    得開始或繼續訴訟及強制執行程序；及更生程序終結時，依
    第48條規定不得繼續之強制執行視為終結。是於法院裁定准
    予更生程序前，除別有緊急或必要情形致更生目的無法達成
    外，債權人依法得訴訟及為強制執行之權利應不受影響。蓋
    消費者債務清理條例第19條第1項保全處分之目的，係為防
    杜債務人之財產減少，以維持債權人間之公平受償並使債務
    人有重建更生之機會，非作為債務人延期償付債務之手段，
    有礙於法院裁准更生或清算後相關法定程序之進行。
三、抗告人固主張其薪水倘遭債權人聲請強制執行，扣取每月薪
    資三分之一，將使抗告人無法維持其家庭生活，認為保全處
    分之必要云云。惟查，就債務人對第三人薪資債權之強制執
    行，因考量於債務人及其共同生活之親屬生活所必須者，故
    已限於三分之一之範圍內始得為強制執行，又債務人如認為
    剩餘之三分之二薪資仍不足支付債務人及其共同生活之親屬
    生活所必須者，應依強制執行法第122條規定，向執行法院
    聲請撤銷執行命令，要非依消債條例之規定聲請保全處分，
    是抗告人以薪資遭強制執行後，無法維持家庭生活，認為有
    必要保全處分云云，即有誤會，難予採取。又依抗告人提供
    之綜合所得稅各類所得資料清單可知，抗告人之主要收入來
    源為其任職於會計師事務所之薪津，然以聲請人自陳其積欠
    債務高達新臺幣（下同）4,159,597元，及其月薪約為4萬餘
    元等情，則各債權人於保全處分至多120日之期間內，可得
    受償之金額甚微。況如其他債權人認有執行實益，亦得具狀
    就執行程序參與分配，但亦僅能就上開薪資債權三分之一範
    圍內比例受償，故限制債權人行使債權，對於維持債權人間
    公平受償並無助益，且不致阻礙抗告人重建更生之機會，是
    抗告人認為有必要保全處分云云，洵屬無據，要無足取。準
    此，本院在考量保全處分之目的，權衡抗告人與債權人雙方
    之利益、實施保全處分程序耗費及暫時權利保護之必要性後
    ，認為本件尚無停止對抗告人薪資強制執行程序之必要，抗
    告人所陳前揭情詞，尚無足取。故原裁定駁回抗告人之保全
    處分之聲請，核無不當。抗告意旨仍執前詞指謫原裁定不當
    ，求予廢棄，實無理由，應予駁回。
四、據上論結，本件抗告為無理由，依消費者債務清理條例第15
    條，民事訴訟法第495 條之1 第1 項、第449 條第1 項、第
    95條、第78條，裁定如主文。
中    華    民    國    98    年    9     月    16    日
                  民事第一庭審判長法  官  陳文正
                                  法  官  賴秀蘭
                                  法  官  林春鈴
以上正本係照原本作成。
本件不得抗告。
中    華    民    國    98    年    9     月    16    日
                                  書記官  潘惠敏


司法院資訊處製作；財團法人民間司法改革基金會備份。
